最高法院刑事判決　　　　　　　　　　　　　　　九十一年度台上字第七二四七號
　　上　訴　人　台灣高等法院台南分院檢察署檢察官
　　被　　　告　甲○○
右上訴人因被告違反毒品危害防制條例案件，不服台灣高等法院台南分院中華民國八
十九年十一月二日第二審判決（八十九年度上訴字第八五六號，起訴案號：台灣台南
地方法院檢察署八十九年度偵字第二六一一號），提起上訴，本院判決如左：
    主  文
原判決撤銷，發回台灣高等法院台南分院。
　　理  由
本件原判決以檢察官公訴意旨略稱，被告甲○○於民國八十九年二月十六日，在台南
巿長榮路五段四０六巷二六號前，意圖販賣而持有第二級毒品安非他命一大包（含袋
重十點八公克）及十一小包（含袋重二十點六公克），為警查扣上開安非他命及分裝
袋七個，因認被告涉犯毒品危害防制條例第五條第二項之意圖販賣，而持有第二級毒
品罪嫌等情。惟經審理結果，認為不能證明被告犯罪，乃撤銷第一審論處被告意圖販
賣而持有第二級毒品（累犯）罪刑之判決，改判諭知被告無罪，固非無見。
惟查：(一)毒品危害防制條例第五條第二項之意圖販賣而持有第二級毒品罪，與同條例
第十一條第二項之持有第二級毒品罪，皆以持有第二級毒品，為其基本犯罪事實，僅
前者之罪係以有販賣之意圖而持有為其加重處罰之條件。故起訴之基本事實如為持有
第二級毒品之犯行，法院認定之事實又未軼出上開範圍，自應就其持有第二級毒品之
犯行予以審理。本件扣案之結晶物，經原審送長榮管理學院鑑定結果，認定係安非他
命，淨重為二十八點八公克，有長榮管理學院函附卷可稽（見原審卷第六二頁）。原
判決理由內，亦認被告所持有被警查扣之該物為安非他命，僅因無明確證據足以證明
被告有販賣之意圖，而採信被告所為持有上開安非他命係供自己施用，並非意圖販賣
而持有之辯解，認不能證明被告有販賣第二級毒品之意圖。然揆諸前揭說明，縱認被
告之持有安非他命行為，係供其自己施用，非如公訴意旨所稱意圖販賣而持有，但其
持有之行為，既已起訴，原審自應予以審理。乃原審僅就公訴意旨所指意圖販賣而持
有第二級毒品部分予以審理，並諭知無罪之判決，顯有未合。(二)事實審法院本於調查
所得之資料，以自由心證認為被告之供述真實與否，固得予以採取或捨棄，以為裁判
之根據，但其所以採取或捨棄之心證理由，應詳為闡述，方足以昭折服。原審雖採取
被告所供伊持有安非他命，係供己施用，而認被告並非意圖販賣而持有被查扣之安非
他命。然被告於警訊時供稱：伊無業，前開安非他命係伊以新台幣（下同）二萬五千
元，向綽號「阿宏」者購得；於第一審供述：伊幫伊父從事耕作，每二、三星期可得
二、三千元零用錢。伊以半兩二萬五千元之代價，向綽號「阿宏」者購買上揭安非他
命各等情（見警訊卷第一頁、第一審卷第二七頁）。則被告之就業及收入情形似不佳
，所辯係為供己施用，而以二萬五千元大量購買上開安非他命，是否合乎常情？如何
可採？此與判斷被告是否意圖販賣而持有上開安非他命非無關聯，饒有深入研求之餘
地。乃原審未詳予審酌論述，即逕為前揭認定，要嫌速斷，且有理由不備之違誤。檢
察官上訴意旨指摘原判決不當，非無理由，應認有發回更審之原因。
據上論結，應依刑事訴訟法第三百九十七條、第四百零一條，判決如主文。
中      華      民      國    九十一    年     十二     月     十九     日
                              最高法院刑事第六庭
                                  審判長法官  吳  雄  銘
                                        法官  池  啟  明
                                        法官  石  木  欽
                                        法官  郭  毓  洲
                                        法官  吳  三  龍
      右正本證明與原本無異
                                              書  記  官
中      華      民      國    九十一    年     十二     月    二十三    日
